臺灣新竹地方法院民事簡易判決
110年度竹北簡字第71號
原      告  楊能文  
訴訟代理人  張煜琪  
被      告  林毅家  
上列當事人間請求損害賠償事件，經原告提起刑事附帶民事訴訟
，由本院刑事庭裁定移送前來（109年度交附民字第316號），本
院於民國110年3月30日辯論終結，判決如下：
    主  文
一、被告應給付原告新臺幣貳拾捌萬陸仟貳佰肆拾肆元，及自民
    國一０九年十二月九日起至清償日止，按年息百分之五計算
    之利息。
二、原告其餘之訴駁回。
三、本判決第一項得假執行。
四、原告其餘假執行之聲請駁回。
    事實及理由
壹、程序方面
一、按訴狀送達後，原告不得將原訴變更或追加他訴，但擴張或
    減縮應受判決事項之聲明者，不在此限，民事訴訟法第255
    條第1項第3款定有明文。本件原告於刑事附帶民事訴訟起訴
    時原聲明請求：被告應給付原告新臺幣（下同）300,000元
    ，嗣於民國110年1月13日具狀變更為:被告應給付原告731,5
    40元，及自起訴狀繕本送達翌日起至清償日止按年息百分之
    五計算之利息（見竹北司簡調卷第15-16頁）。然因原告就
    擴張部分（即逾30萬元之本金及該金額自起訴狀繕本送達翌
    日起至清償日止按年息百分之五計算之利息）之請求，未繳
    納裁判費，該擴張請求部分，已據本院另以裁定駁回。故本
    件判決所裁判部分，係就原告聲明請求被告給付30萬元及自
    起訴狀繕本送達翌日起至清償日止按年息百分之五計算之利
    息部分。此合先敘明。
二、本件被告未於言詞辯論期日到場，核無民事訴訟法第386條
    各款所列情形，爰依原告之聲請，由其一造辯論而為判決。
貳、實體方面
一、原告主張：
㈠、被告於108年12月16日12時29分許，駕駛車牌號碼0000-00號
    自用小客車，沿新竹縣湖口鄉成功路由北往南方向行駛，行
    經成功路與金城街口，欲左轉往金城街行駛時，本應注意左
    轉彎時，應行至交岔路口中心處左轉，並不得占用來車道搶
    先左轉，且於行駛時，應注意車前狀況並隨時採取必要之安
    全措施，詎被告竟疏未注意，貿然提前左轉及未能察覺站立
    路旁的行人即原告，不慎撞擊原告，致其倒地而受有右側股
    骨骨折之傷害（下稱系爭傷害）。而被告因上開行為，業經
    本院109年度交易字第518號刑事判決，處以過失傷害罪，處
    有期徒刑4月確定在案，被告顯有過失不法侵害行為。為此
    爰依民法第184條第1項前段、第2項、第191條之2、第193條
    、第195條之規定，請求被告賠償原告之下列損害金額：
１、醫療費用93,635元：
　　原告因系爭車禍受有上開傷害，至仁慈醫院治療，自108年1
    2月16日至同年月20日住院4日，支出醫療費用79,694元。其
    後再於109年1月28日住院拔除鋼板再行骨髓內釘固定手術，
    至109年2月3日出院，住院7日，支出醫療費用13,266元及其
    他醫療費用675元，合計93,635元。
２、住院膳食費用1,980元：
　　原告因系爭車禍共住院11日，每日膳食費用180元，共計198
    0元。
３、看護費用96,200元：
　　原告因受上開傷害需人看護，住院期間共11日均需人全日看
    護，支出看護費用24,200元（即2,200元×11日），出院後需
    專人半日照顧一個月，共出院2次，需他人半日看護共2個月
    ，支出看護費用72,000元（即1,200元×30日×2）。故而請求
    看護費用合計96,200元。　
４、交通費4,800元：
　　原告因系爭車禍受有系爭傷害，須至仁慈醫院進行治療，交
    通往返費來回一趟400元，來回共12趟，共支出車資4,800元
    (即400元×12)。
５、輔具費用525元：
　　原告因系爭車禍受有系爭傷害，支出租借輔具即輪椅之租金
    費用525元（即一日租金5元共租105日為525元）。
６、工作損失134,400元：
　　原告於系爭車禍發生前，係於市場內協助各攤販整理清潔，
    時薪160元，每天工作4小時，因受系爭傷害，7個月無法工
    作，所受工作損失為134,400元（160元×4小時×30日×7個月
    ）。
７、精神慰撫金400,000元：
　　系爭車禍對於原告造成相當之精神上痛苦，故請求賠償精神
    慰撫金40萬元。
８、原告因本件車禍所受之損害合計為731,540元。
㈡、並聲明：
１、被告應給付原告30萬元，及自起訴狀繕本送達翌日起至清償
    日止按年息百分之五計算之利息。
２、原告願供擔保請准宣告假執行。
二、被告經合法通知，未於言詞辯論期日到場，亦未提出書狀作
    何聲明或陳述。
三、本院之判斷：
㈠、經查，原告主張被告於108年12月16日12時29分許，駕駛車牌
    號碼0000-00號自用小客車，沿新竹縣湖口鄉成功路由北往
    南方向行駛，行經成功路與金城街口，欲左轉往金城街行駛
    時，本應注意左轉彎時，應行至交岔路口中心處左轉，並不
    得占用來車道搶先左轉，且於行駛時，應注意車前狀況並隨
    時採取必要之安全措施，而依當時天氣晴，日間自然光線，
    路面柏油、乾燥、無缺陷，道路無障礙物，視距良好，並無
    不能注意之情事，竟疏未注意及此，即貿然提前左轉及未能
    察覺站立路旁的行人即原告，不慎撞擊原告，致其倒地而受
    有右側股骨骨折之傷害乙節，業據原告提出診斷證明書、醫
    療單據影本等件為證（見本院竹北司簡調卷第17-22頁），
    且為被告於刑事程序時坦承不諱，而被告所涉過失傷害罪，
    亦經本院109年度交易字第518號刑事判決處有期徒刑4月，
    得易科罰金確定在案，有該刑事判決附卷可稽（見本院竹北
    司簡調卷第3-4頁），並據本院調取該刑事案件卷宗查明無
    訛，而被告經合法通知，迄未到庭陳述，亦未提出書狀作何
    有利於己之聲明、陳述或證據以供本院審酌，本院依調查證
    據之結果及斟酌全辯論意旨，堪信原告之主張為真實。
㈡、按因故意或過失，不法侵害他人之權利者，負損害賠償責任
    ；汽車、機車或其他非依軌道行駛之動力車輛，在使用中加
    損害於他人者，駕駛人應賠償因此所生之損害；不法侵害他
    人之身體或健康者，對於被害人因此喪失或減少勞動能力或
    增加生活上之需要時，應負損害賠償責任，民法第184條第1
    項前段、第191條之2前段、第193條第1項分別定有明文。再
    按汽車行駛時，駕駛人應注意車前狀況及兩車並行之間隔，
    並隨時採取必要之安全措施；汽車行駛至交岔路口，其行進
    、轉彎，應依下列規定：五、左轉彎時，應距交岔路口三十
    公尺前顯示方向燈或手勢，換入內側車道或左轉車道，行至
    交岔路口中心處左轉，並不得占用來車道搶先左轉，道路交
    通安全規則第94條第3項前段及第102條第1項第5款分別定有
    明文。經查，本件被告駕車行經系爭路口左轉彎時，本應注
    意左轉彎時應行至交岔路口中心處左轉，且於行駛時，應注
    意車前狀況並隨時採取必要之安全措拖，依當時情況其亦無
    不能注意之情形，竟疏未注意前開之規定而肇致系爭車禍，
    並致原告受有系爭傷害，已如前述，是被告對本件車禍之發
    生確有過失，且其過失行為與系爭車禍所致原告之損害間，
    具有相當因果關係，則原告依據前開規定，請求被告賠償其
    所受之損害，自屬有據，茲就原告請求之各項損害及金額是
    否允當，予以審核論述如下：
１、醫療費80,119元：
　　原告主張其因系爭車禍受傷，至仁慈醫院治療，自108年12
    月16日至同年月20日住院，支出醫療費用79,694元，其後再
    於109年1月28日住院拔除鋼板再行骨髓內釘固定手術，至10
    9年2月3日出院，支出醫療費用13,266元及其他醫療費用675
    元乙節，固據提出診斷證明書及醫療費用單據影本在卷（見
    竹北司簡調卷第17-22頁、竹北簡卷第51-74頁）。經查，原
    告因系爭車禍受有系爭傷害，於108年12月16日至仁慈醫院
    住院治療，於同日施行開放性復位及內固定手術治療，並於
    108年12月20日出院，其後因右側股骨骨折術後再次骨折，
    於109年1月28日再至仁慈醫院住院治療，隔日施行拔除已斷
    合金鋼板併再行骨髓內釘固定手術治療，於109年2月3日出
    院，有仁慈醫院診斷證明書2紙在卷可憑（見竹北司簡調卷
    第17、19頁），然經本院函詢仁慈醫院有關原告於109年1月
    28日再次住院接受治療之原因，已據該院於110年3月11日函
    覆稱：因病患即原告智能不足，不配合休養醫囑，太早活動
    ，因此原已固定於腿內之鋼板斷裂，於109年1月28日再次住
    院，執行更換骨髓內固定手術等情，有仁慈醫院110年3月11
    日仁醫字第1107210142號函檢附原告病歷摘錄表附卷可參（
    見竹北簡卷第27-29頁），就上開函覆內容為到庭之原告所
    不爭執，依上開函文所載，原告於109年1月28日再次住院，
    實乃原告於第一次手術後未依照醫囑，太早活動，致第一次
    手術原已固定於其腿內之鋼板斷裂，而需再行第二次手術，
    將原鋼板拔除並重行固定手術，可見第二次手術係肇因於原
    告自己，與被告無因果關係，故原告於109年1月28日起住院
    接受治療所產生之醫療費用及自該日後所產生之門診費用等
    ，自不應由被告負擔。是原告所得請求之醫療費用，應為：
    108年12月16日至20日住院期間之醫療費用79,694元、109年
    1月6日至同年1月28日間所支出之「門診費用」425元（即50
    ＋50＋275＋50），合計80,119元（即79,694元＋425元，此部分
    之醫療單據見竹北司簡調卷第18頁、竹北簡卷第53-59頁）
    ，始為必要之支出，應予准許，超逾此部分之請求，則無理
    由。
２、住院膳食費用：
　　原告主張其因系爭車禍受傷，於108年12月16日至同年月20
    日間及109年1月28日至109年2月3日間住院治療共11日，支
    出住膳食費用1,980元，惟膳食費用之支出，屬原告日常生
    活所需支出及自行負擔者，不因原告是否發生本件車禍受傷
    而有影響，是原告請求住院期間支出之膳食費用1,980元，
    不應准許。
３、看護費用44,800元：
　　按親屬間之看護，縱因出於親情而未支付該費用，然其所付
    出之勞力，顯非不能以金錢為評價，此種基於身分關係之恩
    惠，自不能加惠於加害人，而應比照一般看護情形，認被害
    人受有相當看護費之損害，命加害人賠償，始符民法第193
    條第1項所定增加生活上需要之意旨，有最高法院89年度台
    上字第1749號裁判意旨可參。原告主張其因受上開傷害，導
    致生活無法自理，於住院期間需家人全日看護，以每日全日
    看護2,200元計，二次住院期間共11日支出看護費用24,200
    元，出院後需家人半日照顧一個月，共出院2次，以每日半
    日看護1,200元計，出院後支出看護費用72,000元，合計請
    求看護費用96,200元乙節，經查，原告因系爭車禍受有系爭
    傷害，已如前述，經本院函詢仁慈醫院有關原告於108年12
    月16日至20日住院期間係需全日或半日看護，已據該院以上
    開回函函覆稱：住院期間需要全日24小時看護等語（見竹北
    簡卷第27-29頁），及依仁慈醫院108年12月16日住院治療後
    之診斷證明書醫囑欄位記載：住院期間及出院後1個月內需
    專人看護照顧等語（見竹北司簡調卷第17頁），是依上開仁
    慈醫院之病歷摘錄表及診斷證明書所載，認原告所受系爭傷
    害，於108年12月16日至同年月20日間共計4日之住院期間有
    他人全日看護之必要，出院後則有1個月期間有他人看護之
    必要，故原告請求被告賠償其此部分住院4日全日看護費用
    及出院後一個月半日看護費用之損失，即屬有據。至原告另
    請求於109年1月28日至同年2月3日住院期間及該次出院後1
    個月之看護費用部分，因原告該次住院接受治療乃原告自己
    所造成，與被告無因果關係，已如前述，是原告請求被告賠
    償此部分看護費用之損失，自有未合。又參以目前社會經濟
    情形及一般看護標準，全日看護費用為2,000元至2,400元之
    間，半日看護即1,000元至1,200元之間，則原告請求全日看
    護以每日2,200元、半日看護以每日1,200元計算，尚無不合
    理之處，是依此計算108年12月16日至同年月20日間共計4日
    之全日看護費用8,800元（即2,200元×4日）及出院後一個月
    之半日看護費36,000元（即1,200元×30天），合計44,800元
    （即8,800元＋36,000元），即屬有據，自應予以准許，逾此
    範圍者，不應准許。　
４、交通費800元：
　　原告主張其因系爭車禍受傷後，往返住家至仁慈醫院有搭乘
    計程車就診之必要，共支出車資4,800元乙節，原告雖未提
    出計程車資單據以資為證，惟依原告所提仁慈醫院診斷證明
    書所載原告所受之前述傷勢，其右側股骨骨折，足以影響其
    行動舉止，往返住家及醫院時，其交通有賴於計程車往返，
    乃合於情理，而原告雖未提出計程車車資收據，惟原告住所
    至仁慈醫院距離約為1.4公里，單程計程車車資約110元，此
    有本院依職權自網路列印之Google map及大都會計程車車資
    查詢資料附卷可憑，而原告於110年3月30日言詞辯論時，亦
    變更為主張從住家搭計程車至仁慈醫院就診，來回一趟車資
    共200元（單程100元，見竹北簡卷第38頁），再由診斷證明
    書及醫療單據所載，可知原告於108年12月16日受傷後經人
    報案救護將其送至仁慈醫院住院治療，此有原告於警局之調
    查筆錄在卷可參（見偵卷第11頁背面），嗣於108年12月20
    日出院後返回住家，先後再於109年1月6日、1月20日、1月2
    6日之門診來回及109年1月28日去往仁慈醫院，均有支付計
    程車費用之需要，共計8次，有原告在仁慈醫院就診之診斷
    證明書及醫療費用單據在卷可參（見竹北司簡調卷第17頁、
    竹北簡卷第53-59頁），是原告此部分請求之交通費支出800
    元（即100元×8次）之範圍內，應予准許。至原告另請求其
    餘趟次至仁慈醫院就診之計程車資部分，因該部分之就診乃
    因原告自己因素所致，與被告無關，已如前述，是此部分計
    程車資之請求，即無理由。是原告得請求被告賠償之車資係
    800元，逾此部分不應准許。
５、輔具租借費用525元：
　　原告主張因受系爭傷害有租借輔具即輪椅使用之需求，共租
    借105天，每日租金5元，共支出525元租金元乙節，已據其
    提出輔具租借申請表及收據各2紙影本為證（見竹北簡卷第4
    3-49頁），參以前述之診斷證明書醫囑記載原告宜休養3個
    月等情（見竹北司簡調卷第17頁），是堪認原告此部分輪椅
    之租金支出，確屬增加生活上需要之必要支出，原告請求被
    告賠償其525元，應予准許。
６、工作損失：
　　按當事人主張有利於己之事實，就其事實有舉證之責任，民
    事訴訟法第277 條本文定有明文。又按關於賠償損害之請求
    權，以受有實際損害為成立要件，若無損害即無賠償之可言
    （最高法院92年度台上字第173 號判決意旨參照）。本件原
    告雖主張其於車禍前在市場受雇從事清潔整理工作，每小時
    時薪160元，1天工作4小時，因系爭車禍7個月無法工作，受
    有工作損失134,400元等語，惟未能提出任何事證加以證明
    ，是此部分即無從為有利於原告之認定，所請礙難准許。
７、精神慰撫金160,000元：
　　按不法侵害他人之身體、健康、名譽、自由、信用、隱私、
    貞操，或不法侵害其他人格法益而情節重大者，被害人雖非
    財產上之損害，亦得請求賠償相當之金額，民法第195條第1
    項前段亦有明文。又按人之身體、健康固為無價，然慰撫金
    之賠償既以人格權遭遇侵害，精神上受有痛苦，則其核給之
    標準固與財產上損害之計算不同，然非不可斟酌雙方身分、
    資力與加害程度，及其他各種情形定之（最高法院51年台上
    字第223號判例意旨參照）。查原告因本件車禍身體受有前
    述傷害，其所受傷勢非輕，並因此需來往醫院治療多次之情
    ，已如前述，堪認原告因本件車禍受傷，受有相當之精神上
    之痛苦，其請求被告賠償慰撫金，自屬有據。次查，原告為
    啟智學校國中畢業，其108年度報稅所得為0元，名下無財產
    ；被告為國中畢業，從事物流業，其108年度報稅所得為175
    ,018元，財產資料共1筆，財產總額為0元等情，為原告所陳
    述在卷，並有系爭刑事判決及其二人之稅務電子閘門財產所
    得調件明細表在卷可稽（見竹北司簡調卷第4頁、竹北簡卷
    第13-19頁、第38頁）。本院審酌原告所受之傷勢及其精神
    上痛苦之程度、被告之過失情節，及本件車禍之經過、兩造
    之所得、學歷及經濟狀況等一切情狀，認原告請求被告給付
    非財產上之損害40萬元，尚屬過高，應以減為16萬元為適當
    ，逾此部分之請求，則無從准許。
８、從而，合計原告所受之損害即為286,244元（即80,119元＋44,
    800元＋800元＋525元＋160,000元）。
㈢、綜上所述，原告基於民法侵權行為之法律關係，請求被告賠
    償原告286,244元，及自起訴狀繕本送達翌日即109年12月9
    日（見交附民卷第13頁）起至清償日止，按年息百分之五計
    算之利息，為有理由，應予准許，逾此範圍之請求，則無理
    由，應予駁回。
㈣、本件係原告於刑事訴訟程序提起之附帶民事訴訟，經本院刑
    事庭裁定移送民事庭審理，依刑事訴訟法第504條第2項之規
    定，免納裁判費，故不另為訴訟費用之諭知。
㈤、本件為適用簡易訴訟程序所為被告部分敗訴之判決，就被告
    敗訴部分，爰依民事訴訟法第389條第1項第3款之規定，依
    職權宣告假執行。原告就其勝訴部分陳明願供擔保請准宣
    告假執行，僅係促使法院之職權發動，無庸為准駁之諭知；
    至原告敗訴部分，其假執行之聲請已失所依附，應併予駁回
    。
四、據上論結，本件原告之訴為一部有理由，一部無理由，依民
    事訴訟法第436條第2項、第385條第1項前段、第389條第1項
    第3款、第79條，判決如主文。
中　　華　　民　　國　　110 　年　　4 　　月　　23　　日
                　臺灣新竹地方法院竹北簡易庭
　　　　　　　　　　　　　　　　　法　官　鄭政宗
以上正本係照原本作成。
如對本判決上訴，須於判決送達後 20 日內向本院提出上訴狀。
如委任律師提起上訴者，應一併繳納上訴審裁判費。
中　　華　　民　　國　　110 　年　　4 　　月　　26　　日
                                　書記官　黃志微